臺灣宜蘭地方法院交通事件裁定　　　　 99年度交聲字第273號
原處分機關　交通部公路總局臺北區監理所宜蘭監理站
異　議　人
即受處分人　蘇澳交通貨運股份有限公司
法定代理人　羅智輝
代　理　人　陳以慶
上列異議人因違反道路交通管理處罰條例案件，對於原處分機關
即交通部公路總局臺北區監理所宜蘭監理站於民國99年10月27日
所為宜監字第裁43─Z00000000號裁決處分之處分聲明異議，本
院裁定如下：
    主  文
原處分撤銷。
蘇澳交通貨運股份有限公司汽車所有人，汽車行駛於高速公路，
不遵使用限制、禁止、行車管制及管理事項之管制規則而未依規
定使用路肩，處罰鍰新臺幣陸仟元。
    理  由
一、原處分意旨略以：異議人即受處分人之代理人陳以慶於民國
    99年8月14日上午10時4分許，駕駛G4-20號營業一般半拖車
    （下稱系爭車輛），行經國道1號公路北向175公里處，因「
    未依規定使用路肩」，為國道公路警察局第三警察隊以公警
    局交字第Z00000000號舉發違反道路交通管理事件通知單，
    舉發其違反道路交通管理處罰條例第33條第1項第9款規定，
    爰依上開規定，裁處異議人新臺幣（下同）6千元罰鍰，並
    依同條例第63條第1項規定記違點數1點等語。
二、異議意旨略以：異議人代理人於上開時、地，駕駛系爭車輛
    ，並不是在正常的行駛中違規，而是因為國道1號北上175公
    里處發生車禍，中內線車道均被佔用，只剩外側車道可以行
    駛，而造成塞車，所有車輛都往外側開。異議人代理人所駕
    駛系爭車輛在外側行駛，因車體大，起步慢，駕駛人擔心又
    會發生車禍，所以才避開而行駛到外側路肩，造成違規，駕
    駛人是無心之過，故為此聲明異議云云。
三、按汽車行駛於高速公路、快速公路或設站管制之道路，不遵
    使用限制、禁止、行車管制及管理事項之管制規則而有未依
    規定使用路肩者，處汽車駕駛人新臺幣3千元以上6千元以下
    罰鍰，道路交通管理處罰條例第33條第1項第9款定有明文。
    次按受舉發違反道路交通管理事件之受處罰人，認為受舉發
    之違規行為應歸責他人者，應於舉發違反道路交通管理事件
    通知單應到案日期前，檢附相關證據及應歸責人相關證明文
    件，向處罰機關告知應歸責人，處罰機關應即另行通知應歸
    責人到案依法處理。逾期未依規定辦理者，仍依本條例各該
    違反條款規定處罰，道路交通管理處罰條例第85條第1項亦
    有規定。故違規之汽車駕駛人為警當場攔停者，處罰機關固
    應對該汽車駕駛人為處罰，惟舉發機關倘非當場攔停，而係
    以科學儀器取得違規證據資料逕行舉發者，此際舉發機關僅
    得對汽車所有人掣單舉發，如經舉發之汽車所有人在舉發通
    知單上所載應到案日期前到案，並告知違規駕駛人姓名、身
    分證統一編號及住址者，處罰機關即應處罰該違規駕駛人，
    如被舉發之汽車所有人未於應到案日期前到案，或雖於應到
    案日期前到案，而未告知實際之違規駕駛人者，處罰機關仍
    應依道路交通管理處罰條例第85條第1項規定，對車輛所有
    人為處罰。再按汽車行駛交通阻塞之路段，除應遵守交通勤
    務警察指揮外，駕駛人不得以任何理由將車輛暫停或停駐路
    肩，以免阻礙消防車、警備車、救護車，工程車及救濟車進
    入現場清理或急救。停在主線車道之車輛應顯示危險警告燈
    。為維護高速公路及快速公路交通安全與暢通，高速公路及
    快速公路管理機關或警察機關於必要時，得發布命令，指定
    時段於高速公路及快速公路特定匝道或路段之車道、路肩，
    禁止、限制或開放車輛通行，高速公路及快速公路交通管制
    規則第17條、第19條第3項亦分別定有明文。
四、經查：
  (一)異議人所有之系爭車輛，於99年8月14日上午10時4分許違規
    駕駛行駛國道1號公路北向175公里處外側路肩之事實，業據
    證人即本件製單舉發之警員周昆弘於本院調查時結證屬實（
    見本院卷第21-23頁），並有舉發通知單1張在卷可參。而異
    議人之代理人亦坦認伊於99年8月14日上午10時4分許，有駕
    駛系爭車輛違規行駛外側路肩之行為。因此，異議人所有之
    系爭車輛於上開時、地，確實有未依規定使用路肩之違規行
    為，足以認定。
  (二)異議人固以前詞置辯。然證人周昆弘於本院調查時證稱：「
    本件是用路人拍照後向公路警察局檢舉，公路警察局交辦下
    來的案件（庭呈檢舉照片6張共3頁）。本件是第1頁下方照
    片」、「本件依據用路人檢舉，有檢舉人姓名、電話、聯絡
    方式，其檢舉之時間及地點均齊全，我們依據檢舉照片舉發
    ，舉發理由是異議人未依規定使用路肩。」、「（發生車禍
    時占用三線道中的二線道，只剩下最外側車道可以行駛的話
    ，是否會開放路肩？如開放路肩會有何揭示行為？）當天我
    有查詢勤指中心的通聯紀錄結果，當時車禍只有占用內側車
    道，車禍地點是在國道1號高速公路北向174.7公里處，並非
    如異議人所述係占用二線車道，當時也沒有開放路肩。若係
    因事故開放路肩的話，會有員警在現場指揮。一般常態性的
    開放路肩，我們會在起點及終點樹立告示牌。」、「（用路
    人舉發6輛車輛違規情形，4輛係使用路肩，2輛跨越槽化線
    ，是否都有舉發？）我們都有舉發。」、「（當天是否有員
    警在現場指揮交通？）我查了勤指中心的通聯紀錄結果，確
    認員警到達現場時間是在99年8月14日的10時0分，排除事故
    時間是在10時29分，我確定當天有員警在現場指揮交通。」
    、「（是否可以確定在現場指揮交通之警員有無開放路肩？
    ）我有詢問當天在現場指揮交通警員劉信昌，也是我們隊上
    的，他說沒有開放路肩，而且勤指中心也沒有紀錄有開放路
    肩。」、「（如開放路肩何時要跟勤指中心做紀錄？）警員
    在現場指揮交通，若開放路肩當場即要與勤指中心聯繫，勤
    指中心會做紀錄。當天我查詢結果，勤指中心沒有做開放路
    肩之紀錄，所以也可以確認當天沒有開放路肩。」等語明確
    ，並有照片、舉發違反道路交通管理事件通知單各6張及內
    政部警政署國道公路警察局第三警察隊基地台巡邏車無線電
    通信聯絡紀錄表1紙資為佐證（見本院卷第28-36頁、第41頁
    ），而異議人代理人於本院調查時亦陳稱：當天有2位員警
    ，劉信昌在丈量車禍現場，另1名女性員警拿照相機在拍攝
    車禍現場，沒有警員在現場指揮交通。發生車輛後只剩下外
    側車道可以通行，警員沒有指示開放路肩等情在卷（見本院
    卷第23頁），顯見國道1號高速公路北向174.7至175公里處
    ，於99年8月14日上午10時4分前某時許發生車禍後，並未開
    放車輛行駛路肩甚明。依此，本件警察機關既未發布命令或
    揭示告示牌，指定上開時段開放車輛通行國道1號高速公路
    北向174.7至175公里處之路肩，而該路段又無交通勤務警察
    在現場指揮開放行駛路肩，則揆諸前揭說明，異議人代理人
    於99年8月14日上午10時4分許，駕駛系爭車輛經過上開路段
    時，縱使有交通阻塞之情形，亦不得以任何理由主張得以行
    駛路肩。從而，異議人前揭辯解，尚難採為有利之認定。再
    者，異議人所有之系爭車輛，核屬大型車輛，衡情，一般小
    型車駕駛人均會禮讓大型車輛，不與之爭道，以免與大型車
    輛發生擦撞，而造成嚴重損害，故異議人辯稱：因發生車輛
    造成塞車，所有車輛都往外側車道開，異議人代理人所駕駛
    系爭車輛在外側車道行駛，因車體大，起步慢，駕駛人擔心
    又會發生車禍，所以才避開而行駛到外側路肩，造成違規云
    云，要難採信。
五、綜上所述，異議人所有之系爭車輛確實有行駛於高速公路，
    不遵使用限制、禁止、行車管制及管理事項之管制規則而有
    未依規定使用路肩之違規行為，洵堪認定。而異議人於受舉
    發違規後，未於應到案日期前向原處分機關告知實際違規之
    駕駛人，故原處分機關依道路交通管理處罰條例第33條第1
    項第9款及第63條第1項第1款等規定，以異議人為裁罰對象
    裁處罰鍰6千元，並記違規點數1點，固非無見，然道路交通
    管理處罰條例第63條關於違規記點之處罰對象為「汽車駕駛
    人」，且違規記點達一定數量，依情況應分別為吊扣或吊銷
    「汽車駕駛人」駕駛執照之行政處分，雖汽車駕駛人與所有
    人有時會合而為一，然本件異議人為法人，且為本件汽車之
    所有人，異議人本身自無可能為實際汽車駕駛人，僅因其未
    於規定時間內向處罰機關申報實際駕駛人，致原處分機關以
    汽車所有人即異議人作為處罰對象，然異議人本身既無駕駛
    執照可供吊扣或吊銷，故無違規記點處分之實益，復與前揭
    法條規定以汽車駕駛人作為記點處罰之對象不符，是原處分
    對於異議人裁決併記違規點數1點之部分，應有未當，原處
    分機關未斟酌及此，即有未洽。本件異議人聲明異議否認違
    規行為，固無理由，惟原處分既有前揭可議之處，自應由本
    院將原處分予以撤銷，並爰依首揭道路交通管理處罰條例等
    規定，自為裁定如主文第2項所示。
據上論斷，應依道路交通事件處理辦法第19條前段，裁定如主文
。
中    華    民    國   100    年    1     月    11    日
                       交通法庭  法  官  陳映佐
以上正本證明與原本無異。
如不服本裁定，應於裁定送達後5日內，向本院提出抗告狀（應
附繕本）「切勿逕送上級法院」。
                                 書記官  翁靜儀
中    華    民    國   100    年    1     月    11    日